【裁判字號】    97,交抗,177
【裁判日期】    970227
【裁判案由】    違反道路交通管理處罰條例
【裁判全文】
臺灣高等法院交通事件裁定             97年度交抗字第177號
抗  告  人
即  異議人  甲○○
上列抗告人因違反道路交通管理處罰條例案件，不服台灣士林地
方法院，中華民國97年1月3日所為裁定（96年度交聲字第1388號
），提起抗告，本院裁定如下：
    主  文
抗告駁回。
    理  由
一、原裁定詳如附件所載。
二、本件抗告意旨略以：
  (一)舉發地點在進入隧道口附近，正常擁塞疏解前採證，猶如高
    速公路下匝道口取締超速車輛，設陷阱爭取績效，不夠光明
    磊落。
  (二)雪山隧道內規定時速低於50公里要受罰，意謂時速50公里以
    下就易堵塞，當時因要保持50公里時速，不得不縮短與前車
    距離儘速通過云云。
三、經查：抗告人即異議人甲○○有「汽車行駛高速公路未依規
    定與前車保持50公尺安全距離」之違規事實，業據證人即製
    單舉發警察周文明於原審到庭結證稱：「（異議人96年 7月
    21日之交通違規單，是否由你製單舉發？〈提示交通違規單
    〉）是我採證舉發。（請詳細說明異議人當時違規情形？）
    96年7月21日下午7時48分，在雪山隧道內的違規地點每10公
    尺有擺三角錐的標誌，車子經過該路段，如果跟前車很近，
    我們會拍照舉發，相片是由隊部的人員篩選。（你當時如何
    判斷當時不是壅塞的時段？）當時車流時速有 6、70公里，
    在異議人車子前面的車輛，有被我們拍到他踩煞車，放慢速
    度進行，所以異議人覺得是壅塞時段。〈庭呈光碟一張〉光
    碟可證明當時並非壅塞時段，是非壅塞時段。（如何認定異
    議人行車未保持50公尺之安全距離？）隧道內有擺 6支的安
    全錐，安全錐間隔50公尺，前車經過我們擺安全錐時尚未離
    開擺設最後一支安全錐，後車又進來，我們就會拍照。（從
    異議人違規照片來看，是否可以看出異議人違規車輛與前車
    間隔未達50公尺？〈提示違規照片〉）〈證人周文明當庭目
    視〉只有20幾公尺。（請說明壅塞時段與非壅塞時段，如何
    判定？）只要車輛已經壅塞，導致車速低於20公里以下，我
    們就不會拍照。（你們取締違規案件，兩車沒有保持多少安
    全距離才會處罰？）未保持30公尺以內才會處罰，一般30公
    尺以上我們不會處罰。（我當時的車速多少？）我們錄影時
    ，異議人的車速應該4、50公里之間，我不知道異議人的車
    子在之前是否有保持距離，因為異議人前方車輛被我們拍照
    ，前方車子放慢速度，所以異議人的車速才在 4、50公里，
    原來應該有6、70公里。（ 我車子如果在雪山隧道內，如何
    判定是壅塞或是非壅塞？）依據高速公路管制規則第16條第
    4款規定，4公里以上長隧道，行車距離應保持50公尺以上，
    遇壅塞或特殊狀況，導致車速低於20公里以下時，仍應保持
    20公尺。雪山隧道超過4公里，有12點9公里長，所謂壅塞應
    該指時速低於20公里以下才屬於壅塞。（當天是否前車緊急
    煞車，我也緊急煞車，所以才導致我未保持50公尺安全距離
    ？ ）當天違規時間車速蠻慢的，但約4、50公里，若當天是
    前車煞車，前車的煞車燈亮了，異議人也踩煞車，應該不至
    於只有間隔二十幾公尺，當天是前車速度變慢，並不是緊急
    煞車」等語明確（見原審96年11月23日訊問筆錄），且經原
    審勘驗上開證人庭呈之蒐證錄影光碟，經勘驗結果：(一)第24
    分11秒，異議人的車子出現在雪山隧道，隧道內有擺設紅色
    圓錐筒，二個圓錐筒的距離50公尺，中間每隔10公尺有事故
    標示牌，裝有測速雷達器的警車在螢幕左下方出現，畫面顯
    示「49」代表異議人的車子當時時速是49公里，異議人的車
    輛與前車的距離均20幾公尺，交通流量順暢並無阻塞之情形
    。(二)第24分19秒，異議人的車子消失在畫面中（見原審96年
    12月26日勘驗筆錄）吻合，足認證人周文明上開證言，與事
    實相符，應可採信。而異議人抗告意旨(二)所稱最低限速，乃
    在道路交通無阻礙，及其他標誌、號誌等指示時，異議人駕
    駛車輛所應保持之最低速限，否則前車若已停止，異議人自
    當不會堅持最低速限而致追撞，故此不能作為異議人「未依
    規定與前車保持50公尺安全距離」之正當理由。另異議人駕
    駛車輛本應隨時遵守交通安全規則，以維護交通秩序，確保
    其他用路人之安全，不因有無交通警察在場、或測速、照相
    等科學儀器監管而有不同，是抗告意旨(一)所稱：警員取締不
    夠光明磊落云云，亦不可採。原審基上認原處分機關裁處並
    無不當，而駁回異議人之異議，經核並無違誤，異議人執前
    詞抗告，為無理由，應予駁回。
四、據上論結，應依道路交通案件處理辦法第26條，刑事訴訟法
    第412條，裁定如主文。
中    華    民    國    97    年    2     月    27    日
                  刑事第五庭審判長法  官  吳  敦
                                  法  官  張傳栗
                                  法  官  陳春秋
以上正本證明與原本無異。
不得再抗告。
                                  書記官  李家敏
中    華    民    國    97    年    2     月    29    日


司法院資訊處製作；財團法人民間司法改革基金會備份。
